臺灣高等法院刑事判決　　　　　　　　96年度上訴字第2366號
上　訴　人
即　被　告　甲○○
選任辯護人　法律扶助黃青鋒律師
上列上訴人因違反槍砲彈藥刀械管制條例案件，不服臺灣臺北地
方法院94年度訴字第1125號，中華民國96年5月8日第一審判決（
起訴案號：臺灣臺北地方法院檢察署94年度偵字第8492號），提
起上訴，本院判決如下：
    主  文
原判決撤銷。
甲○○未經許可，持有可發射子彈具有殺傷力之改造玩具手槍，
處有期徒刑參年貳月，併科罰金新臺幣拾伍萬元；罰金如易服勞
役，以新臺幣壹仟元折算壹日。扣案仿COLT廠MKⅣ型半自動手槍
製造之玩具金屬手槍壹枝（槍枝管制編號0000000000，含彈匣壹
個）沒收。
    事  實
一、甲○○明知可發射子彈具有殺傷力之改造手槍，係槍砲彈藥
    刀械管制條例所列管之槍枝，未經主管機關許可，不得持有
    ；竟於民國（下同）94年3月11日某時許，在台北市文山區
    之不詳處所，收受綽號「小雨」之不詳真實姓名年籍成年男
    子交付仿COLT廠MKⅣ型半自動手槍製造，可發射子彈具有殺
    傷力之玩具金屬手槍一枝（含彈匣一個、槍枝管制編號0000
    000000），即未經許可而持有之。嗣於94年3月12日凌晨2時
    30分許，攜帶上開改造手槍，駕駛車牌號碼BB-5731號自用
    小客車，行經臺北市○○區○○路2段54巷口時遇警盤檢，
    為警在其所駕駛之BB-5731號自用小客車駕駛座下，扣得上
    開改造手槍一枝（獲案槍枝管制編號0000000000，含彈匣一
    個），而查獲。
二、案經臺北市政府警察局文山第一分局報告臺灣臺北地方法院
    檢察署檢察官偵查起訴。
    理  由
一、訊據被告甲○○在本院審中，對於前揭事實已坦承不諱。復
    查：
  (一)證據能力部分：
    1.按被告以外之人（包括證人、鑑定人、告訴人、被害人及
      共同被告）於審判外之陳述雖不符刑事訴訟法第159條之1
      至之4之規定，而經當事人於審判程序同意作為證據，法
      院審酌該言詞陳述或書面陳述作成時之情況，認為適當者
      ，亦得為證據；當事人、代理人或辯護人於法院調查證據
      時，知有刑事訴訟法第159條第1項不得為證據之情形，而
      未於言詞辯論終結前聲明異議者，視為有前項之同意，同
      法第159條之5定有明文。
    2.查，卷附自願受搜索同意書、臺北市政府警察局文山第一
      分局搜索扣押筆錄、扣案槍枝照片槍枝照片，雖屬被告以
      外之人於審判外之書面陳述，且無符合同法第159條之1至
      之4等前4條之情形，但上開自願受搜索同意書、臺北市政
      府警察局文山第一分局搜索扣押筆錄、扣案槍枝照片槍枝
      照片，經本院當庭提示，被告均表示「沒意見」，而未經
      當事人於言詞辯論終結前聲明異議，是該等證言、證物，
      依刑事訴訟法第159條之5第2項規定，應具有證據能力。
  (二)被告於94年3月12日凌晨2時30分許，駕駛車牌號碼BB-5731
    號自用小客車，行經臺北市○○區○○路2段54巷口時遇警
    盤檢，為警在其所駕駛之BB-5731號自用小客車駕駛座下，
    扣得上開改造手槍一枝（獲案槍枝管制編號0000000000，含
    彈匣一個）等情，有自願受搜索同意書、臺北市政府警察局
    文山第一分局搜索扣押筆錄、扣案槍枝照片在卷可稽（見偵
    字第8492號卷第28頁、第29頁、第39頁）。
  (三)又，上開槍枝經送內政部警政署刑事警察局鑑定結果，認送
    鑑手槍壹枝（槍枝管制編號0000000000），係仿COLT廠MKⅣ
    型半自動手槍製造之玩具金屬手槍，可裝填適用子彈，可擊
    發，具有殺傷力，有內政部警政署刑事警察局94年4月15日
    刑鑑字第0940039678號槍彈鑑定書一份在卷足憑（見核退字
    第1366號卷第16頁）。是被告之自白核與事實相符，自屬可
    信。
  (四)本案事證明確，被告持有具殺傷力手槍之犯行堪予認定，應
    依法論科。
二、論罪法條：
  (一)按行為後法律有變更者，適用行為時之法律，但行為後之法
    律有利於行為人者，適用最有利於行為人之法律，修正後刑
    法第2條第1項定有明文。此條規定係規範行為後法律變更所
    生新舊法律比較適用之準據法，本身尚無新舊法比較之問題
    ，於新法施行後，應一律適用新法第2條第1項之規定，為「
    從舊從輕」之比較，先予敘明。再按本次法律變更，比較時
    應就罪刑有關之共犯、未遂犯、想像競合犯、牽連犯、連續
    犯、結合犯，以及累犯加重、自首減輕暨其他法定加減原因
    （如身分加減）與加減例等一切情形，綜其全部罪刑之結果
    而為比較（最高法院95年5月23日95年度第8次刑庭會議決議
    參照）。又被告行為後，刑法業於94年2月2日經總統以華總
    一義字第09400014901號令修正公布，並於95年7月1日施行
    。其中於94年1月7日修正公布並於95年7月1日施行之新刑法
    第33 條第5款規定：「主刑之種類如下：五罰金：新臺幣
    1,000 元以上，以百元計算之」。刑法施行法第1條之1規定
    ：「中華民國94年1月7日刑法修正施行後，刑法分則編所定
    罰金之貨幣單位為新臺幣。94年1月7日刑法修正時，刑法分
    則編未修正之條文定有罰金者，自94年1月7日刑法修正施行
    後，就其所定數額提高為三十倍。但72年6月26日至94年1
    月7日新增或修正之條文，就其所定數額提高為三倍。」。
    經比較修正前、後關於科處罰金刑之最低刑度規定，自以被
    告行為時之修正前法律較有利於被告，而應依修正前規定論
    處。至於，刑法第38條有關沒收之規定亦經修正，惟沒收為
    從刑，如前述，從刑附屬於主刑，除法律有特別規定者外，
    依主刑所適用之法律，本件主刑部分即宣告刑所據以決定之
    刑，其法律既適用修正前之舊法，沒收部分自應從之。
  (二)核被告未經許可持有改造之具有殺傷力之手槍，所為係犯槍
    砲彈藥刀械管制條例第8條未經許可，持有其他可發射子彈
    具有殺傷力之改造手槍罪。
三、原審據以論罪科刑，固非無見。惟查：(一)被告行為後，刑法
    業於94年2月2日經總統以華總一義字第09400014901號令修
    正公布，並於95年7月1日施行。其中於94年1月7日修正公布
    並於95年7月1日施行之新刑法第33條第5款規定：「主刑之
    種類如下：五罰金：新臺幣1,000元以上，以百元計算之」
    。刑法施行法第1條之1規定：「中華民國94年1月7日刑法修
    正施行後，刑法分則編所定罰金之貨幣單位為新臺幣。94年
    1月7日刑法修正時，刑法分則編未修正之條文定有罰金者，
    自94年1月7日刑法修正施行後，就其所定數額提高為三十倍
    。但72年6月26日至94年1 月7日新增或修正之條文，就其所
    定數額提高為三倍。」。則關於併科罰金部分，其法律已有
    修正，自應為新舊法之比較；原判決未為比較，自有可議。
    (二)刑法第38條有關沒收之規定亦經修正，惟沒收為從刑，如
    前述，從刑附屬於主刑，除法律有特別規定者外，依主刑所
    適用之法律，本件主刑部分即宣告刑所據以決定之刑，其法
    律既適用修正前之舊法，沒收部分自應從之；乃原判決竟適
    用新修正之刑法，同有未當。(三)被告在本院審理中已坦承其
    犯行，原審未及審酌，自有未當。被告之上訴意旨執以指摘
    原判決不當，為有理由，應由本院將原判決撤銷改判。爰審
    酌被告被告非法持有改造手槍1把，並於深夜四處遊蕩，對
    社會治安已生危害，犯後在本院審理中已坦承犯行深表悔誤
    之態度等一切情狀，量處如主文所示之刑，併科罰金新臺幣
    十五萬元。另查：刑法第42條第2項原規定「易服勞役以1元
    以上3元以下，折算一日。但勞役期限不得逾六個月」；被
    告行為後，刑法第42條第2項業於94年1月7日修正公布為刑
    法第42條第3項，並於95年7月1日施行，其規定為「易服勞
    役以1000元、2000元或3000元折算一日。但勞役期限不得逾
    一年」；比較新舊法之結果，以新修正刑法第42條第3項較
    有利於被告，依刑法第2條第1項但書之規定，應以新修正刑
    法第42條第3項規定，作為罰金易服勞役之折算標準，並基
    此諭知以新臺幣壹仟元折算壹日。扣案仿COLT廠MKⅣ型半自
    動手槍製造之玩具金屬手槍一枝（含彈匣一個、槍枝管制編
    號0000000000），係屬違禁物，應依主刑所適用之修正前刑
    法第38條第1項第1款諭知沒收。
據上論斷，應依刑事訴訟法第369條第1項前段、第364條、第299
條第1項前段，槍砲彈藥刀械管制條例第8條第4項，刑法第2條第
1項前段、第42條第3項，修正前刑法第38條第1項第1款、第33條
第5項，判決如主文。
本案經檢察官李良忠到庭執行職務。
中　　華　　民　　國　　96　　年　　12　　月　　6 　　日
 　　　　　       刑事第十庭    審判長法　官 楊炳禎
                                      法　官 朱光仁
                                      法　官 陳博志
以上正本證明與原本無異。
如不服本判決，應於收受送達後十日內向本院提出上訴書狀，其
未敘述上訴之理由者並得於提起上訴後十日內向本院補提理由書
（均須按他造當事人之人數附繕本）。
                                      書記官 陳嘉文
中　　華　　民　　國　　96　　年　　12　　月　　10　　日
附錄：本案論罪科刑法條全文
槍砲彈藥刀械管制條例第8條：
未經許可，製造、販賣或運輸鋼筆槍、瓦斯槍、麻醉槍、獵槍、
空氣槍或第4條第1項第1款所定其他可發射金屬或子彈具有殺傷
力之各式槍砲者，處無期徒刑或5年以上有期徒刑，併科新臺幣1
千萬元以下罰金。未經許可，轉讓、出租或出借前項所列槍枝者
，處5年以上有期徒刑，併科新臺幣1千萬元以下罰金。
意圖供自己或他人犯罪之用，而犯前二項之罪者，處無期徒刑或
7年以上有期徒刑，併科新臺幣1千萬元以下罰金。
未經許可，持有、寄藏或意圖販賣而陳列第1項所列槍枝者，處3
年以上10年以下有期徒刑，併科新臺幣700萬元以下罰金。第1項
至第3項之未遂犯罰之。
